---
title: "Clase 8 - Clase práctica"
output:
  html_document:
    theme: paper
editor_options: 
  chunk_output_type: console
---

```{r setup, include=FALSE}
knitr::opts_chunk$set(message = FALSE, warning = FALSE)
```

## Datos

Trabajaremos con los siguientes datos:

```{r}
library(tidyverse)

miembros <- read_csv("https://docs.google.com/spreadsheets/d/10Y3ZTLdZYFLepakSb2NzeN4ZZ_I2SpMVsgy98DGd_oA/export?format=csv&id=10Y3ZTLdZYFLepakSb2NzeN4ZZ_I2SpMVsgy98DGd_oA&gid=1401112230")
glimpse(miembros)

movimientos <- read_csv("https://docs.google.com/spreadsheets/d/1W-92D8z49CFqynp-nz-C_jGGvhB5np2sLObjaGWTqSk/export?format=csv&id=1W-92D8z49CFqynp-nz-C_jGGvhB5np2sLObjaGWTqSk&gid=1376337386")
glimpse(movimientos)
```

## Generales

- Explore las tablas, mírelas
- ¿Los nombres reflejan el contenido de la columna asociada?
- Cada variable tiene correcto el tipo de dato que representa


## Seleccionar

- Seleccione de la tabla miembros las variables organización y funcion
- Seleccione de la tabla movimientos las variables actividad, comercio y hora, en el siguiente orden: hora, comercio, actividad

## Filtrar

- Obtenga el nombre de los analistas que trabajan en AFP de la tabla miembros.
- Ontenga de la tabla miembros el nombre de los analistas y consultores que trabajan en Bancos y consultoras
- De la tabla movimientos obtenga los registros que tienen un importe mayor a 10.000
- Obtenga todas las transacciones realizadas en Banco

## Mutar

Para la tabla miembros:

- Crear una variable llamada "tipo_institucion" que tome el valor 1 si trabaja en banco y el valor 0 si no. 

Para la tabla movimientos:

- Crear una variable que se llame "importe_clp" que sea igual al "importe por 640 pesos"
- Crear una variable que se llame "importe_clf" que sea igual al "importe_clp divido en 27.000 pesos"
- Crear un campo llamado "aemepeme" tal que si la compra fue realizada entre las 00:00:00 y las 11:59:59 tome el valor "am", de lo contrario "pm"

## Ordenar

- Ordene la tabla movimientos por importe de mayor a menor
- Ordene la tabla movimientos por importe de menor a mayor
- Ordene en la tabla miembros la variable nombre. 

## Resumir

- ¿Cuantás personas hay por organización y función de la tabla miembros?
- ¿Cuánto importe acumula cada persona de la tabla movimientos? 
- ¿Cuál es la hora promedio de compra de cada usuario?
  
## Combinación de Verbos. 

- Encuentre importe acumulado y hora promedio de compras de cada persona de la tabla movimientos.
- Encuentre el nombre de la persona que realizo la operación de mayor importe realizado en horario "pm"
- ¿Qué comercios realizaron compras menores a 1 UF ? Escoja los 5 primeros
- ¿Qué personas realizaron compras menores a 1 UF en horario pm? Escoja los 5 primeros

## Joins

- Obtenga las funciones de quienes realizaron los 5 movimientos de mayor  importe ¿Tiene sentido el resultado?
- Agregue a la tabla movimientos, el campo de la organizaciòn de quien realizó el importe. 
- Con lo anterior obtenga un resumen de total del importe por organización.

## Abierta

- Si le solicitaran descubrir operaciones _inusuales_ o _sospechosas_, cual sería su forma de detectarlas
- Entregue 3 operaciones dignas de estudiar

## Fechas

Con la función `ymd_hms` del paquete `lubridate` (carguelo por favor!!) puede _parsear_ (convertir) la columna
fecha (que es texto!) a fecha-hora. Luego con la función `as.Date` puedes tranformar un campo de fecha-hora a fecha.

Con lo anterior agrupe por dias y obtenga el número de operaciones, como también el importe total 
por día.

Grafique, de forma separada estas dos variables (por fecha). Que tipo de `geom_` puede ser opción?

## Resumir 2

- Obtenga la suma de los importes por actividad, luego grafìquelos usando `geom_col`.
- Obtenga la suma de los importes por actividad y hora, luego utilice el `geom_tile` para 
mostrar la información obtenida. Si gusta vea la ayuda o busque en internet.
