---
title: "Evaluación"
output:
  word_document
editor_options: 
  chunk_output_type: console
---

```{r setup, include=FALSE}
knitr::opts_chunk$set(message = FALSE, warning = FALSE)
```

## Consideraciones

- Para esta evaluación usted debera entregar un script de R con los comandos
necesarios para responder cada uno de los puntos. 
- Además se evaluará la calidad (no necesariamente la cantidad) de comentarios
en las respuestas.
- Esta evaluación se puede hacer en grupo de máximo 3 personas.
- La forma de entrega será vía email a __jbkunst@gmail.com__ con plazo el 
día viernes 7 de diciembre.


## Ejericicio 1

Considere los siguientes datos de alumnos encuestados al final de semestre sobre
un curso de R:

```{r, cache=TRUE}
library(tidyverse)

alumnos <- read_csv("https://goo.gl/Wy3GsU")
glimpse(alumnos)
```

A cada alumno encuestado se le preguntó sobre su satisfacción y percepción de
la duración del curso.

- Obtenga un diagrama de puntos entre las variables `duracion` y `satisfaccion`.
- Comente respecto al resultado. Intente realizar una hipótesis respecto a lo
que observa. 
- Al gráfico anterior agregue una línea de tendencia usando la funcion 
`geom_smooth` (Puede revisar ejemplos, ejecutar `?geom_smooth`)

Ahora suponga que el equipo académico le recomienda considerar el grupo de donde
el alumno proviene para así seguir estudiando la evidencia encontrada en el 
punto anterior:

- Vuelva a hacer un diagrama de puntos pero ahora diferenciando mediante el color
al grupo al que el alumno pertenece.
- Al grafico anterior agregue una línea de tendendencia y además utilice el
comando `facet_wrap` para crear graficos de acuerdo al grupo del alumno.
- Con lo obtenido, ¿Qué sucede con la hipótesis obtenida
anteriormente?

## Ejercicio 2

En esta parte trabajaremos con datos de variaciones de temperatura durante los 
años:

```{r, cache=TRUE}
temperatura <- read_csv("https://goo.gl/3JUCma")
temperatura
```

- Relice un gráfico de línea considerando las columnas `anio_mes` y `mediana`
- Ahora cargue el paquete `lubridate`, y usando las funciones `year` y `month`
sobre la columna `anio_mes` cree dos variables en la tabla `temperatura` 
y nómbrelas como `anio` y `mes`.
- Revise y considere los ejemplo de `geom_raster` (intente ejecutar `?geom_raster`)
para usarlo con los datos de `anio`, `mes` y `mediana` y comenta que observas.
- Agrupe la tabla temperatura usando la columna `anio` para obtener el promedio
de la columna `mediana`.
- Con lo anterior vuelva a obtener un grafico del promedio obtenido anteriormente
por año.
- Si tuviese que escoger alguna de las dos alternativas de gráficos de líneas
para presentarla a alguién que nuevo en el tema, ¿Cual escogería y por que?

## Ejercicio 3

Trabajaremos con los siguientes datos utilizados anteriormente:

```{r cache=TRUE}
miembros <- read_csv("https://goo.gl/Tigfaj")
glimpse(miembros)

movimientos <- read_csv("https://goo.gl/fT3jwT")
glimpse(movimientos)
```

Con la función `ymd_hms` del paquete `lubridate` puede _parsear_ (convertir) 
la columna fecha (que es texto!) a fecha-hora. Luego con la función `as.Date` 
puedes tranformar el campo de fecha-hora a fecha.

- Con lo anterior agrupe por dias y obtenga el número de operaciones, 
como también el importe total por día de la tabla `movimientos`.
- Grafique, de forma separada estas dos variables (por fecha). ¿Qué tipo de 
`geom_` puede ser opción?
- Obtenga la suma de los importes por actividad de los miembros
- Con la tabla anterior grafíquelos usando `geom_col`.
- Obtenga la suma de los importes por actividad y hora, luego utilice `geom_tile`
para mostrar la información obtenida y comente.
 - ¿Que es lo que muestra el siguiente gráfico, y que podría hacer con esta
información en el caso que usted sea?


```{r}
library(tidyverse)

ggplot(movimientos) +
  geom_point(aes(importe, actividad), alpha = 0.5)
```

- Usando la imagen anterior identifique usted 3 casos (puntos/movimientos) que 
le llamen la atentción y descríbalos: Describiendo la hora, quien realizó la 
operación, el monto, la actividad, etc, y comente si el dato parece digno de 
investigar o no.
