---
title: "Control 2 - Computación Estadística con R"
author: "Joshua Kunst"
date: "22 de julio de 2019"
output: word_document
editor_options: 
  chunk_output_type: console
---

```{r setup, include=FALSE}
knitr::opts_chunk$set(echo = TRUE)
```

## Instrucciones

- Esto se puede resolver con todo el material visto en clases. Pero no es restrictivo en el sentido
de que puedes usar otros comandos que no hemos visto. 
- Se puede realizar esta evaluación en grupo de hasta tres (3) personas.
- Usted(es) debe(n) crear un script en donde se especifique los pasos necesarios (código) y comentarios (#).
En el caso ideal el script debiese correr  sin problemas al ejecutar los comandos en orden.
- La fecha límite para enviar la tarea es el jueves 31 de Julio de 2019 hasta las 23:59 hrs. El método
de envío es via correo electrónico a jbkunst@gmail.com con el asunto "Control 2 - Computación Estadística con R" (copiar y pegar
por favor).
- Referencias que complementan las presentaciones y scripts vistos en clases: 
  - Tutorial de Riva Quiroga https://github.com/rivaquiroga/RLadies-Santiago/blob/master/primeros_pasos_en_R.md 
  - Traducción parcial al español de "R for data science" https://es.r4ds.hadley.nz/
  
## Los datos

Usando la función `read_csv` lea un archivo desde la URL `https://raw.githubusercontent.com/jbkunst/puc-introduccion-a-R/master/data/clientes.csv`, y cree con ello una tabla llamada `clientes`.

hint:

```{r, message=FALSE, warning=FALSE, eval=TRUE}
library(tidyverse)

clientes <- read_csv("https://raw.githubusercontent.com/jbkunst/puc-introduccion-a-R/master/data/clientes.csv")
```



Estos datos corresponden a ventas en cierto banco. Los datos de los clientes 
corresponden a la información al momento de la entrega del producto financiero (digamos crédito de consumo), 
y la variable `malo_en_los_12m` fue un registro a posterior indicado si el cliente en el producto vendido 
alcanzó una mora mayor a 90, es decir: malo :( 

## Explorando:

- ¿Cuántas filas y cuantas columnas contienes los datos?
- Indique como puede conocer los tipos de cada columna

## Caracterizando a los clientes

- ¿Cuantos clientes tienen 0 tarjetas de credito al momento del otorgamiento/venta?

- ¿Cual fue la proporción (número entre 0 y 1, porcentaje) de clientes que en los 12 meses posteriores
a la venta que fueron _malos_?

- Genere un histograma de la variable ingreso y comente

- Estudie (pregunta abierta) si existe diferencia del ingreso según género y comente.

## Agregando más datos

Nos dicen que la edad puede ser relevante para conocer mejor a nuestros clientes. La información
está en otra tabla la cual se puede leer de la siguiente manera:

```{r, eval=TRUE}
clientes_edad <- read_csv("https://raw.githubusercontent.com/jbkunst/puc-introduccion-a-R/master/data/clientes-edad.csv")
```

```{r}
clientes_edad
```

- El siguiente código obtiene la distribución de las ventas segun ciertos cortes de edad:


```{r}
clientes_edad <- clientes_edad %>% 
  # CREAR (o modificar) variable
  mutate(
    edad_categorizada = cut(edad, breaks = c(0, 40, 50, 60, 100))
  )

clientes_edad

clientes_edad %>% 
  count(edad_categorizada)
```

¿Qué puede comentar/criticar respecto a los grupos generados?

- Ahora, nos mencionan que se requiere observar las edades usando una categorización de 20 en 20. 
Use el código anterior para obtener lo requerido.

- ¿Cuantos clientes son/fueron menores de edad (21 años)?


## Juntando los datos

- Consolide la información en una sola tabla.

- Con los grupos de la pregunta del punto anterior calcule el ingreso promedio para cada grupo. Comente
si hace sentido o no el resultado obtenido.


## Árbol de decisión

- Con los datos consolidados obtenga un árbol de decisión y dibújelo (`plot`). Para esto debe primero
cargar el paquete `parykiy` y remitirse al archivo `08-script-arbol.R`. Suponiendo
que los datos consolidados (con edad) se llama `clientes` use lo siguiente:

```{r, include=FALSE}
clientes <- left_join(clientes, clientes_edad, by = "rut_cliente")
```


```{r, message=FALSE, warning=FALSE}
library(partykit)

clientes <- clientes %>% 
  mutate(
    malo_en_los_12m = factor(malo_en_los_12m)
    )

arbol <- ctree(malo_en_los_12m ~ ., data = clientes, control = ctree_control(maxdepth = 3))
```

- Comente acerca de que variables fueron las más importantes/relevantes para determinar el _riesgo_
de una venta.

- Comente que perfiles de clientes son más propensos a ser _malos_ en los 12 meses siguientes a
la obtención de un crédito de consumo, de la misma forma los clientes menos propensos.

- Recuerde que el árbol se obtuvo (se entrenó) con datos del pasado ahora supongo que en el día 
de hoy se entregaron 5 créditos de consumo los cuales se pueden obtener con el siguiente código:

```{r, eval=TRUE, message=FALSE}
clientes_nuevos <- read_csv("https://raw.githubusercontent.com/jbkunst/puc-introduccion-a-R/master/data/clientes-nuevos.csv")
```

```{r}
clientes_nuevos
```

Ahora usando el siguiente código, que entrega la probabilidad de que sea o no malo en los próximos siguientes
12 meses, indique cual es el cliente más propenso a serlo y por comenté la razón de eso: 

```
predict(arbol, clientes_nuevos, type = "node")
```


```{r, include=FALSE}
plot(arbol)
```



